臺灣高等法院臺中分院刑事判決　　　　　　　　九十一年度重上更(二)字第八四號
　　上　訴　人
　　即　被　告　乙○○
右上訴人因偽造文書等案件，不服台灣南投地方法院中華民國八十五年九月十日第一
審判決（民國八十四年度訴字第五二二號，起訴案號：台灣南投地方法院檢察署八十
四年度偵字第一○一六、一三八七號），提起上訴，經最高法院第二次發回更審，本
院判決如左：
      主  文
原判決關於乙○○部分撤銷。
乙○○共同行使偽造私文書，足生損害於公眾及他人，處有期徒刑陸月，如易科罰金
，以參佰元折算一日，緩刑伍年。
扣案之南投縣稅捐稽徵處埔里分處投埔稅二字第一○一六七號所附申請書及協議書上
甲○○署押各壹枚及甲○○印文各壹枚均沒收。
      事  實
一、乙○○以建築房屋預售為業，於民國（以下同）八十三年八月間，乙○○欲向林
    界民經營之厚信食品有限公司購買南投縣埔里鎮○○段九七七之七六五地號土地
    一筆，為方便貸款及節省稅金，乃邀集李明憲、甲○○父子共同投資，經其許可
    ，於同年月二十二日，以甲○○名義，向林界民購買前開土地，議定價金為新臺
    幣（下同）二千五百萬元，並由乙○○、甲○○共同委託代書丁○○（未經上訴
    判刑確定）辦理本件土地買賣登記事宜。丁○○旋於同年八月三十一日向南投縣
    稅捐稽征處埔里分處（下稱埔里稅捐分處）申報土地增值稅，該分處並據以發單
    開征土地增值稅八十四萬四千九百七十五元；嗣乙○○與甲○○父子就本宗土地
    投資細節生有爭執，乙○○不願繼續以甲○○作為買受人名義，竟與丁○○共同
    謀議，通知林界民變更承買人為陳耀邦。丁○○明知於訂立前開買賣契約時受甲○○及乙○○二人共同之委託為渠等處理申報土地買賣增值稅及所有權移轉登記
    等事務，且甲○○並未同意註銷申報，詎乙○○、丁○○為達更易承買人名義之
    目的，並意圖為乙○○之不法利益，遂基於共同犯意之聯絡，由丁○○為違背其
    任務之行為，於同年十月間以將腊紙置於甲○○原印文上，並用筆桿推壓腊紙，
    使甲○○原印文沾粘於腊紙上，再將腊紙上之印文轉拓於白紙上之方法，偽造甲○○印文各一枚於用以註銷土地移轉現值申報之協議書、申請書各一紙上，同時
    並由丁○○偽造甲○○之署押各一枚於前開協議書、申請書各一紙上，再持該偽
    造協議書、申請書各一紙，於同年十月五日向埔里稅捐分處以撤銷買賣為理由，
    申請註銷上開土地現值申報及稅捐之開征，使不知情之該管稅務人員據以發函核
    准，並登載其等職務上掌管之上開土地增值稅征收底冊；足生損害於甲○○之財
    產利益及稅捐稽徵之正確性。
二、案經甲○○訴請臺灣南投地方法院檢察署檢察官偵查起訴。
        理  由
一、訊據上訴人即被告乙○○矢口否認有偽造文書等犯行，並辯稱略以：系爭土地原
    為伊所買，以甲○○為買受人名義，因甲○○之父李明憲反對其子甲○○當人頭
    ，要求伊三天內撤銷增值稅申報，後來李明憲前往大陸，伊有徵得甲○○同意撤
    銷申報，嗣後伊無法繼續付款，為免定金及前付價款被沒收，才找陳耀邦出面買
    受，一切手續委託丁○○辦理，丁○○如何辦理伊不知道云云。惟查前開事實，
    業經告訴人甲○○指訴綦詳，並據共犯丁○○及證人李明憲證述明確。當時要向
    稅捐機關註銷甲○○增值稅申報案件，係被告乙○○要求丁○○辦理註銷，業經
    被告乙○○及共犯丁○○在偵查及本院審理時供述甚詳（見八十四年度偵字第一
    三八七號卷第七十三頁反面、本院更(二)審卷第三六頁）。而共犯丁○○如何以腊
    紙偽造甲○○之印文，亦經原審法院命丁○○當庭表演明確，有該筆錄在卷可按
    （見原審法院八十四年十一月二十三日訊問筆錄）。又涉案之土地現值申報書、
    買賣契約書上甲○○印文與申請書、協議書上印文，雖同字體，但後二者印文色
    澤淺淡，周框無壓痕，且囑託內政部警政署刑事警察局鑑定結果，上開取銷買賣
    協議書、申請書上甲○○印文確與印鑑章鈐蓋之印文不相符，此有該局八十四年
    五月十二日刑鑑字第六四三三六號鑑驗通知書一紙可稽，另撤銷買買申請書及協
    議書上甲○○的署押各一枚，亦據共犯丁○○於本院供承係伊所寫，且當時並未
    向甲○○確認要不要撤銷等語在卷（見本院更(二)審卷第三六頁），足徵該署押為
    丁○○所偽造，復有埔里稅捐分處核准稿、土地增值稅徵收底冊影本足資佐證，
    共犯丁○○此部分之自白與事實相符。次查，被告決意變更承買人名義並撤銷原
    土地現值申報，均未經甲○○之同意，而甲○○在八十三年十二月二十二日尚以
    存證信函要求其依買賣契約辦理付款事宜乙節，業據共犯丁○○供承在卷，核與
    甲○○、李明憲指述情節相符，復有前開臺中郵局存證信函第三八九一號附卷足
    參，且共犯丁○○既以代書為業，甲○○如有同意其變更承買人，丁○○亦無必
    要大費周章，甘冒刑責偽造其印文，足見被告辯稱經甲○○同意云云，要屬事後
    圖卸刑責之辭，不足採信。再查，前開土地買賣契約訂約時，被告乙○○、共犯
    丁○○及告訴人甲○○均在場，由丁○○為介紹人之一，契約明定林界民、甲○○買賣雙方須於八十三年八月二十二日同往印象歐洲事務所由丁○○代書事務所
    協同辦理移轉登記文件，而丁○○亦持所有權移轉契約書向埔里稅捐分處申報土
    地增值稅，並於土地增值稅申報書書立義務人為厚信食品有限公司林界民、權利
    人為甲○○、代理人為丁○○，並於其上蓋用甲○○之印章，又於申報附件中甲○○身分證影本處，由丁○○蓋章表示該影本與正本相符如有不實願負法律責任
    等情，業據共犯丁○○於原審法院調查時供承在卷（參見原審法院八十四年九月
    二十六日筆錄），核與告訴人甲○○指述情節相符，並有前開不動產買賣契約書
    、所有權移轉契約書、土地增值稅申報書、申報附件之甲○○身分證影本等在卷
    可按，足證共犯丁○○除受被告委託外，尚有受甲○○委託處理土地買賣事務之
    認識與決意，而甲○○於八十三年十二月二十二日以存證信函要求其依買賣契約
    辦理付款事宜，丁○○於同日受送達後，仍於翌日將系爭土地以買受人陳耀邦名
    義送件辦理土地過戶登記等情，有前開存證信函及其回執，及前開土地登記簿謄
    本收件欄附卷可憑，益證丁○○確有違背處理土地買賣事務之事實，自不得以其
    所謂甲○○僅係人頭而認其無背信犯行。被告乙○○於簽訂買賣契約時在場，且
    係由其告知共犯丁○○變更承買人名義，並指示丁○○配合辦理撤銷原土地現值
    申報事宜乙節，業據被告乙○○、丁○○供承在卷可按，共犯丁○○雖供稱：本
    件是其為圖一時方便，才未得甲○○同意，擅自變更買受人為陳耀邦名義，一切
    手續僅伊一人所為，被告乙○○都不知道云云，顯係迴護被告乙○○之詞，不足
    採為有利於被告之證據。又證人林界民在本院前審調查時固證稱第一次付款係乙○○，嗣後周某說改以陳耀邦為買受人云云，並不影響被告之罪責，自亦不足資
    為被告有利之證據。是被告乙○○所辯，亦屬卸責之詞，無足採信。本件事證明
    確，被告犯行洵堪認定，應予依法論科。
二、核被告乙○○與已判決確定之共犯丁○○所為，均係犯刑法第二百十六條、第二
    百十條行使偽造私文書、第二百十四條使公務員登載不實罪、第三百四十二條第
    一項背信罪。被告二人為偽造印文及署押於私文書上，持以行使，偽造印文、署
    押之行為為偽造文書之部分行為；偽造文書之低度行為，為行使之高度行為所吸
    收，均不另論罪。被告乙○○、丁○○為達擅自變更承買人之目的，就前開犯罪
    事前共謀，又委由丁○○實施，顯有犯意聯絡，行為分擔，應以共同正犯論，乙○○與受有伊與甲○○共同委託處理事務身份之丁○○共同實施背信行為，依刑
    法第三十一條第一項規定，仍為共同正犯。被告乙○○與已判刑確定之丁○○等
    犯上開三罪間，有方法結果之牽連關係，應從一重之行使偽造私文書罪處斷。又
    被告共同背信罪及共同偽造甲○○署押二枚部分雖未據公訴人起訴，然此部分與
    渠等前開偽造文書罪有牽連及實質上一罪之關係，基於審判不可分原則，自得一
    併予以審究。原審認被告罪證明確，予以論罪科刑，固非無見，惟原判決對於丁○○辦理本件土地買賣登記事務，係受乙○○及甲○○等人共同委託之事實未明
    確認定，而陳耀邦並未參與犯罪，原審仍認為共犯，且關於偽造署押部分，亦未
敘明其憑以認定之證據及理由，均有未合，又未及就刑法第四十一條規定比較新
    舊法加以適用，亦有未洽。被告乙○○上訴意旨否認犯罪雖無可取，但原判決既
    有上開可議之處，即屬無可維持，自應由本院將原判決被告乙○○部分予以撤銷
    改判，爰審酌被告乙○○從事建築房屋預售之職業，竟擅自更改契約當事人名義
    ，影響交易安全，復行使於稅捐機關，足生損害於甲○○之財產利益及稅捐稽徵
    之正確性，及犯後未能坦承犯行等一切犯罪情狀，量處如主文第二項所示之刑，
    又被告行為後，刑法第四十一條業於九十年一月十日修正公布施行，於同年月十
    二日生效，關於易科罰金之條件業經修正為同條第一項「犯最重本刑為五年以下
    有期徒刑以下之刑之罪，而受六個月以下有期徒刑或拘役之宣告，因身體、教育
    、職業、家庭之關係或其他正當事由，執行顯有困難者，得以一元以上三元以下
    折算一日，易科罰金」，經比較新舊法結果，以新法有利於被告，爰依刑法第二
    條第一項前段適用裁判時之法律，就前述宣告刑依修正後刑法第四十一條第一項
    前段及罰金罰鍰提高標準條例第二條諭知易科罰金之折算標準。又查被告乙○○
    未曾受有期徒刑以上刑之宣告，有卷內前科表可查，且民事部分已與被害人和解
    賠償其損失有和解書一紙在卷可稽，經此偵審教訓，應知警惕諒無再犯之虞，本
    院認所宣告之刑，以暫不執行為適當，併諭知緩刑，以勵自新。偽造之南投縣稅
    捐稽徵處埔里分處投埔稅二字第一○一六七號所附申請書及協議書上甲○○署押
    各壹枚及甲○○印文各壹枚併予宣告沒收。
三、被告經合法傳喚，無正當理由而不到庭，爰不待其陳述逕行判決。
據上論斷，應依刑事訴訟法第三百六十九條第一項前段、第三百六十四條、第二百九
十九條第一項前段、第三百七十一條、刑法第二十八條、第三十一條第一項、第二百
十六條、第二百十條、第二百十四條、第三百四十二條第一項、第五十五條、第二百
十九條、第七十四條第一款、第二條第一項前段、第四十一條第一項前段，罰金罰鍰
提高標準條例第二條，判決如主文。
本案經檢察官丙○○到庭執行職務。
中        華        民        國  九 十 一  年     六     月    七      日
                                  臺灣高等法院臺中分院刑事第一庭
                                        審判長法  官  陳  紀  綱
                                              法  官  陳  登  源
                                        法  官  蕭  錦  鍾
右正本證明與原本無異。
如不服本判決應於收受送達後十日內向本院提出上訴書狀，其未敘述上訴之理由者並
得於提起上訴後十日內向本院補提理由書（均須按他造當事人之人數附繕本）。
                                              書記官  蘇  昭  文
中        華        民        國  九 十 一  年     六     月    七      日
附錄論罪科刑法條：
刑法第二百十條：
偽造、變造私文書，足以生損害於公眾或他人者，處五年以下有期徒刑。
刑法第二百十六條：
行使第二百十條至第二百十五條之文書者，依偽造、變造文書或登載不實事項或使登
載不實事項之規定處斷。
                                                                        Ｋ
